【裁判字號】    97,易,455
【裁判日期】    970930
【裁判案由】    竊盜
【裁判全文】
臺灣高雄地方法院刑事判決               97年度易字第455號
公  訴  人  臺灣高雄地方法院檢察署檢察官
被      告  丙○○
                    （現於臺灣高雄第二監獄執行中）
            丁○○
上列被告因竊盜案件，經檢察官提起公訴（96年度偵字第36034
號），本院判決如下：
    主  文
丙○○共同犯電業法第一百零五條之攜帶兇器竊盜罪，累犯，處
有期徒刑捌月。扣案之鐵剪壹支、紅色尼龍袋壹個，均沒收。其
他被訴部分無罪。
丁○○共同犯電業法第一百零五條之攜帶兇器竊盜罪，累犯，處
有期徒刑壹年，並於刑之執行前，令入勞動場所強制工作參年。
扣案之鐵剪壹支、紅色尼龍袋壹個，均沒收。其他被訴部分無罪
。
    事  實
一、丙○○前因毒品危害防制條例案件，於民國94年7 月25日經
    本院以94年度訴字第827 號判決判處有期徒刑1 年2 月確定
    ，於94年7 月25日入監，95年7 月31日縮刑期滿執行完畢；
    丁○○自68年起迄今共有7 次竊盜前科，經本院以68年度易
    字第705 號判處有期徒刑6 月、73年度易字第1480號判處有
    期徒刑3 年，褫奪公權3 年，並於刑之執行前強制工作，81
    年度訴字第987 號判處應執行有期徒刑3 年10月（竊盜及恐
    嚇罪），並於刑前強制工作，89年度易字第1719號判處有期
    徒刑1 年，最近一次於94年間，經本院分別以94年度易字第
    1108號、94年度簡字第6496號及94年度簡字第7034號判決判
    處有期徒刑6 月、5 月及4 月確定，並經本院以96年度聲字
    第899 號裁定應執行有期徒刑1 年2 月確定，於95年1 月12
    日入監，96年8 月16日縮刑期滿執行完畢。
二、丁○○屢次竊取他人財物，並有多次毒品前科，而有竊盜之
    犯罪習慣，詎猶不知悔改，於96年12月19日凌晨，騎乘其所
    有車牌號碼WDD-405 號輕型機車附載丙○○，至高雄縣橋頭
    鄉○○路35號一鷹工業股份有限公司（下稱一鷹公司）倉庫
    前，與丙○○共同基於意圖為自己不法所有之犯意，於同日
    凌晨4 時55分許，由丙○○在倉庫樓梯旁把風，丁○○則爬
    上前開倉庫屋頂平台，以其所有、預藏在附近甘蔗園，客觀
    上對人之生命、身體具有危險性之大型鐵剪1 把剪取電纜線
    之方式，竊取臺灣電力股份有限公司（下稱臺電公司）所有
    ，設於海防高分30右1 電桿之電纜線51公尺得手（1.8 公尺
    14條、2.3 公尺12條，總價值約新臺幣1,7391元），經一鷹
    公司員工甲○（PHANKHAN UTHEN，泰國籍，男）發現後，丙○○即對丁○○以「被人發現了」等語高聲示警，丁○○隨
    即逃逸。嗣同日凌晨5 時20分許，丙○○返回高雄縣橋頭鄉
    ○○路與筆秀東路口，欲騎回機車時，經一鷹公司老闆戊○○報警後，當場逮捕丙○○，並扣得上開鐵剪1 支及紅色尼
    龍袋1 個，再循線查獲丁○○。
三、案經高雄縣政府警察局岡山分局報請臺灣高雄地方法院檢察
    署檢察官偵查起訴。
    理  由
甲、程序方面：
一、按被告以外之人於偵查中向檢察官所為陳述，除顯有不可信
    之情況者外，得為證據，刑事訴訟法第159 條之1 第2 項定
    有明文。偵查中對被告以外之人所為之偵查筆錄，性質上係
    屬傳聞證據。惟現階段刑事訴訟法規定檢察官代表國家偵查
    犯罪、實施公訴，依法其有訊問被告之權，證人且須具結，
    而實務運作時，檢察官偵查中向被告以外之人所取得之陳述
    ，原則上均能遵守法律規定，不致違法取供，其可信度極高
    ，職是，本件證人即被告丁○○、證人甲○、證人即臺電公
    司岡山地區線路管理員鍾永霖於檢察官偵查中具結後證述，
    並無證據顯示檢察官在偵查時有不法取供之情形，亦查無證
    據顯示有顯不可信之情況，依上開說明，其等於偵查中之證
    言自均具有證據能力。
二、次按被告以外之人於審判外之言詞或書面陳述，除法律有規
    定者外，不得作為證據，刑事訴訟法第159 條第1 項固定有
    明文。然被告以外之人於審判外之陳述，雖不符同法第159
    條之1 至之4 等4 條規定，而經當事人於審判程序同意作為
    證據，法院審酌該言詞陳述或書面陳述作成時之情況，認為
    適當者，亦得為證據，同法第159 條之5 第1 項亦定有明文
    。查本件證人即臺電公司技術員楊慶總、證人戊○○於警詢
    中所為之陳述，其性質雖屬傳聞證據，惟查無符合同法第15
    9 條之1 至之4 等前4 條之情形，其所為之上開警詢筆錄內
    容，業經被告及檢察官於審判程序同意作為證據，本院審酌
    亦認適當，是其於警詢中之證言自具有證據能力。
乙、實體方面：
壹、有罪部分：
一、上揭犯罪事實，業據被告丁○○於本院審理時坦承不諱，核
    與證人楊慶總、證人戊○○於警詢中之證述及證人甲○於本
    院審理時證述之情節相符（見警1 卷第14頁至第18頁，本院
    卷第149 頁至第153 頁），並有高雄縣政府警察局岡山分局
    搜索扣押筆錄、扣押物品目錄表各1 份、贓物認領保管單1
    紙、現場蒐證照片8 紙附卷可稽（見警1 卷第19頁至第23頁
    、第26頁、第32頁至第34頁），此外，復有上開扣案鐵剪1
    支、紅色尼龍袋1 個可資佐證，足見被告丁○○之任意性自
    白與事實相符，自得為認定犯罪之依據。故本件事證明確，
    被告丁○○之犯行堪以認定，應依法論科。
二、訊據被告丙○○固坦承有與被告丁○○一起到上開地點，惟
    矢口否認有何竊盜犯行，辯稱：丁○○到現場時，才跟伊說
    要偷剪電線，被甲○發覺時伊有大聲叫，但不是在告訴丁○○有人來了，是跟甲○說伊在那裡等人，甲○是外勞，根本
    聽不懂中國話云云。惟查：
  (一)被告丙○○於上揭時、地，由被告丁○○騎乘機車附載同行
    ，且明知被告丁○○停車爬上倉庫屋頂係竊取電纜線等情，
    業據被告丙○○於偵查中及本院審理中自承在卷（見偵1 卷
    第14頁、本院卷第215 頁），且被告丁○○亦於偵查中具結
    證稱：96年12月19日伊前往橋頭鄉竊盜時，丙○○知道伊要
    去偷電纜線，是伊騎機車載丙○○去的，伊自己爬上去剪，
    叫丙○○在下面等伊等語（見偵2 卷第29頁），及於本院97
    年3 月11日受訊問時供稱：96年12月19日會和丙○○去偷電
    纜線，是因為伊之前手斷掉開刀沒醫好，欠醫院的錢，伊缺
    錢花用，就提議要去竊取電纜線，丙○○那時候說如果伊要
    去就載她一起去等語（見本院卷第43頁）；證人甲○亦於本
    院審理時證稱：伊看到丙○○坐在地上，身邊有1 個紅色袋
    子，還有1 台機車停在旁邊，旁邊也有1 條被剪斷的電線等
    語明確（見本院卷第15 0頁），復有現場蒐證照片8 紙附卷
    可稽（見警1 卷第32頁至第34頁），是被告丙○○於被告丁○○下手行竊時在場，並明知其犯行，已堪認定。
  (二)被告丙○○於本院審理時雖辯稱：被甲○發覺時伊有大聲叫
    ，但不是在告訴丁○○有人來了等語，惟被告丙○○於偵查
    中已供明：丁○○拿了一支電剪剪第1 段電纜線時，就有人
    拿手電筒過來，伊就說有人來了，叫他不要剪，對方問在這
    邊作什麼，伊回答說在等朋友等語明確（見偵1 卷第14、15
    頁），此與證人甲○於偵查中具結證稱：伊看到一個女生坐
    在工廠旁樓梯，伊問她來這裡幹什麼，她說她與朋友一起來
    ，後來她就走來走去一直在叫，說有人看到了，她在該處走
    來走去並且一直大叫，叫了很多次等語（見偵1 卷第35 頁
    ），及於本院審理時具結證稱：伊問丙○○在這裡作什麼，
    她回答說她還有一個朋友在上面後，就走到大馬路上，口中
    說著台語「被人發現了」，且一直很大聲對她在屋頂上的朋
    友叫等語（見本院卷第150 、151 頁），核相符合，足見被
    告丙○○被證人甲○發現時，確實曾以「被人發現了」等語
    對被告丁○○大叫，並走到馬路上，不停地大聲喊叫對被告
    丁○○示警，被告丙○○於審判中翻異其詞，顯係卸飾之詞
    ，所辯不足採信。
  (三)至被告丙○○另辯稱：甲○是外勞，根本聽不懂中國話等語
    ，惟依證人甲○於偵查中證稱：「有人看到了」伊聽得懂，
    丙○○是說台語，伊不會說但聽得懂等語（見偵1 卷第34頁
    ），及於本院審理時證稱：伊在台灣工作近3 年，對國語、
    台語會一點點，丙○○走到大馬路上時，口中說台語，伊聽
    得懂一點點，意思應該是說「被人發現了」等語明確（見本
    院卷第150 頁至第152 頁），足認證人甲○雖係外國籍人士
    ，惟來台3 年已能聽懂基礎的會話，並非全然聽不懂國語或
    台語，是被告丙○○所辯，委無可採。
  (四)綜上所述，被告丙○○明知被告丁○○停車行竊電線，且於
    竊盜犯行遭人發現後出聲示警，其與被告丁○○顯有犯意聯
    絡，並為竊盜構成要件外之把風行為，事證已明，被告丙○○共同竊盜之犯行，洵堪認定，應依法論科。
三、論罪科刑：
  (一)按刑法第321 條第1 項第3 款之攜帶兇器竊盜罪，係以行為
    人攜帶兇器竊盜為其加重條件，此所謂兇器，其種類並無限
    制，凡客觀上足對人之生命、身體、安全構成威脅，具有危
    險性之兇器均屬之，最高法院79年臺上字第5253號判例可資
    參照。被告丁○○所有之鐵剪1 支，經本院當庭勘驗結果：
    長度82公分，為鐵製品，有一定重量（見本院卷第211 頁）
    ，係屬外觀質地堅硬、形式銳利之金屬製品，且被告丁○○
    係持該鐵剪用以割斷臺電公司所有之電纜線，業據被告供承
    在卷，是該等物品，依社會一般觀念足以對人之生命、身體
    安全構成威脅，在客觀上顯然具有危險性，應屬刑法第321
    條第1 項第3 款所稱之兇器無疑。又被告丁○○於上開時、
    地竊取之電纜線，係供電業者臺電公司設置用以輸送電力之
    電線，業據證人楊慶總於警詢時證述明確（見警1 卷第14、
    15頁），是被告所竊電線應屬供電業者供給電能所用之供電
    設備，非屬一般私人電纜線，應屬電業法所稱之電線無訛。
    次按竊盜或損壞電桿、電線、變壓器或其他供電設備者，依
    刑法之規定從重處斷，電業法第105 條定有明文，則竊取電
    業法之電線，除犯刑法之竊盜罪外，亦構成電業法第105 條
    之竊盜供電設備罪，應依刑法竊盜罪之規定從重處斷；而電
    業法第105 條係刑法竊盜罪章之特別規定，依特別法優於普
    通法之法律競合關係，被告2 人竊取電業法之電線犯行，自
    應優先適用電業法第105 條之規定。是核被告丁○○、丙○○所為，均係犯電業法第105 條竊盜供電設備罪，其等攜帶
    兇器為之，均應依刑法第321 條第1 項第3 款攜帶兇器竊盜
    罪之規定處斷（起訴書誤載為刑法第321 條第1 項第2 款之
    罪，應予更正），檢察官於起訴書漏未論列電業法第105 條
    之法條，惟已於事實欄明確記載被告竊取臺電公司電纜線之
    事實，應予補充。被告2 人就上開竊盜犯行，互有犯意聯絡
    及行為分擔，為共同正犯。又被告丙○○、丁○○有如事實
    欄所載，受有期徒刑執行完畢之事實，有其2 人臺灣高等法
    院被告前案紀錄表各1 份在卷可稽，被告2 人5 年以內故意
    再犯本件有期徒刑以上之罪，均為累犯，各依刑法第47條第
    1 項規定加重其刑。
  (二)爰審酌被告2 人，不思以正當途徑賺取生活所需，竟為貪圖
    私利，共同竊取供電設備，危害公用輸電設備之健全，所為
    除侵害臺電公司財產法益外，並影響社會大眾用電權益，所
    為實不足取，渠等價值觀念偏差，應予導正，本應重懲，惟
    念被告丁○○事後坦承犯行，犯罪後態度尚可，被告丙○○
    前無竊盜前科，並兼衡所竊財物之價值並已發還被害人，及
    渠等生活狀況、智識程度、犯罪目的、手段等一切情狀，分
    別量處如主文所示之刑。又被告丁○○自68年起已有如事實
    欄所載竊盜前科，經法院判刑且執行完畢在案，已如上述，
    並有多次違反毒品危害防制條例、煙毒等前科，有臺灣高等
    法院被告前案紀錄表1 份在卷可證，顯見犯罪頻率甚高，習
    於不勞而獲，其屢次竊取他人財物，有竊盜之犯罪習慣甚明
    ，而監獄之執行已難收矯正之功，且無法戒除其不勞而獲之
    陋習，可認其有再犯之虞，僅藉刑之執行實不足以徹底根絕
    惡性，爰依竊盜犯贓物犯保安處分條例第3 條第1 項之規定
    ，諭知於刑之執行前，令入勞動場所強制工作3 年，以資矯
    治。至公訴人雖就被告丙○○具體求處有期徒刑2 年，併宣
    告強制工作，惟本院審酌上開各情，認以量處如主文所示之
    刑為適當，公訴人之求刑稍屬過重，又本院既未對被告丙○○量處應執行1 年以上有期徒刑，且被告丙○○尚無竊盜前
    科，難認有犯竊盜罪之習慣，尚與竊盜犯贓物犯保安處分條
    例第2 條第4 項、第3 條第1 項所定要件未合，爰不予併宣
    告強制工作。
  (三)又共同正犯因相互間利用他人之行為，以遂行其犯意之實現
    ，本於責任共同之原則，有關沒收部分，對於共犯間供犯罪
    所用之物，自均應為沒收之諭知。本案扣案之鐵剪1 把、紅
    色尼龍袋1 個，均係被告丁○○所有，供犯罪所用之物，業
    據被告丁○○供述在卷，爰依刑法第38條第1 項第2 款及共
    犯連帶負責原則，併於被告丁○○、丙○○部分宣告沒收。
貳、無罪部分：
一、公訴意旨另以：被告丙○○、丁○○共同基於意圖為自己不
    法所有之犯意，於附表所示時間、地點，由丁○○以自備之
    客觀上對人之生命、身體具有危險性之大型鐵剪1 把，剪取
    如附表之人所有之電纜線多次，因認其涉有刑法第321 條第
    1 項第3 款之加重竊盜罪嫌等語。
二、按犯罪事實應依證據認定之，無證據不得認定其犯罪事實，
    不能證明被告犯罪者，應諭知無罪之判決，刑事訴訟法第15
    4 條第2 項、第301 條第1 項分別定有明文。又認定不利於
    被告之事實，須依積極證據，苟積極證據不足為不利於被告
    事實之認定時，即應為有利於被告之認定，更不必有何有利
    之證據；而認定犯罪事實所憑之證據，雖不以直接證據為限
    ，間接證據亦包括在內，然而無論直接或間接證據，其為訴
    訟上之證明，須於通常一般之人不致有所懷疑，而得確信其
    為真實之程度者，始得據為有罪之認定，倘其證明尚未達到
    此一程度，而有合理之懷疑存在時，即無從為有罪之認定，
    最高法院30年上字第816 號、76年台上字第4986號判例可資
    參照。
三、公訴意旨認被告2 人涉犯加重竊盜罪嫌，無非係以被告丙○○於警詢中供稱：丁○○曾載伊至附表所示時間、地點竊取
    電纜線等語，並帶同警方至現場查證為其論據。訊據被告丁○○、丙○○均堅決否認有何上開竊盜犯行，被告丙○○辯
    稱：附表所示之時間，伊均在看守所中，不可能在外竊盜，
    伊是為了拼交保才承認的等語；被告丁○○辯稱：伊與丙○○是96年12月16日才認識的，且丙○○於附表所示時間在看
    守所中，伊不可能與丙○○於該時間一同竊盜等語。經查：
  (一)證人即橋頭鄉○○路燈管理員乙○○於本院審理時證稱：本
    件林北幹電線失竊報案日期為96年10月5 日，電線被剪掉的
    日期約為10月初等語（見本院卷第124 頁）；證人鍾永霖於
    偵查中證稱：臺電遭竊的高砲高分15分7-A2電纜線是96年10
    月23日報案、貿易高分14-15A1 是12月17報案等語明確（見
    偵1 卷第36頁）。另本院依職權分別函詢高雄縣橋頭鄉公所
    、臺電公司之結果，橋頭鄉公所於96年10月5 日在附表編號
    1 、2 所示地點發現電線失竊，臺電公司亦函覆於96年10月
    23日、同年12月17日，在附表編號3 、4 所示地點失竊電纜
    線，且該二地點於同年10月15日、12月5 日巡視狀況均良好
    等情，此有高雄縣橋頭鄉公所97年4 月14日橋鄉建字第0970
    004117號函暨檢附路燈承辦案件登記簿影本、臺電公司高雄
    營業處97年4 月16日D 高雄字第09 704002251號函暨檢附之
    岡山服務所電力線路失竊現場調查報告表及高雄縣政府警察
    局刑事警察大隊受理刑事案件報案三聯單影本各1 份在卷可
    稽（見本院卷第90頁至104 頁），足見附表編號1 、2 之竊
    盜時間為96年10月初，編號3 之竊盜時間為96年10月15日至
    23日間某日，編號4 竊盜時間則為96年12月5 日至17日間某
    日，此部分事實堪以認定。
  (二)被告丙○○自96年8 月29日起至同年10月26日止，均於高雄
    看守所羈押中，業經本院依職權查詢被告丙○○之在監在押
    紀錄明確，此有臺灣高等法院在監在押全國紀錄表1 份附卷
    可憑（見本院卷第66頁），而附表編號1 、2 竊盜時間為96
    年10月初，編號3 竊盜時間為96年10月15日至23日間某日，
    業如上述，被告丙○○於96年8 月29日至10月26日既被羈押
    於高雄看守所中，自無離所另犯附表編號1 至3 竊盜案件之
    可能，是被告丙○○以前詞置辯，尚非虛妄，堪以採信。而
    其於警詢中就附表1 至3 之自白，既與事實不符，自不得採
    為裁判之基礎。
  (三)被告丙○○於97年1 月15日之警詢時雖另自白附表編號4 之
    竊盜犯行，惟其於同次警詢所為如編號1 至3 竊盜犯行之自
    白，顯與事實不符，業已如上所述，而被告丙○○於本案遭
    查獲後，於警詢、偵查初訊時均否認有竊盜犯行，即遭羈押
    （見警1 卷第10頁至第13頁、偵1 卷第9 頁、第10頁），嗣
    於97年1 月15日經警借訊後，始為上開自白，是被告丙○○
    辯稱係為求交保，始虛捏其竊盜之犯行，即有可能，該次自
    白顯然欠缺憑信性，證明力甚低，則其就附表編號4 犯行所
    為之自白，虛偽之可能性偏高，可信之程度甚低，亦不得採
    為判斷事實之根據，從而，尚不得據此認定被告丙○○有附
    表編號4 之犯行。
  (四)按共同被告所為不利於己之陳述，必須顯無瑕疵可指，而就
    其他方面調查又與事實相符，始足採為他被告論罪之依據，
    最高法院46年台上字第419 號判例意旨參照。被告丙○○於
    警詢時就附表編號1 至3 竊盜犯行之自白，經查與事實不符
    ，編號4 之自白則欠缺可信性，均不得採為裁判基礎，又查
    無其他證據足認該自白與事實相符，揆諸前揭判例意旨，自
    不得專憑該項供述，作為被告丁○○犯罪事實之認定。
四、綜上所述，本件不能證明被告丙○○、丁○○有如附表所示
    之竊盜犯行，此外，本院復查無其他積極證據足認被告有檢
    察官所指上述犯行，揆諸首開說明，自應為被告無罪之諭知
    。
據上論斷，應依刑事訴訟法第299 條第1 項前段、第301 條第1
項，電業法第105 條，刑法第11條前段、第28條、第321 條第1
項第3 款、第47條第1 項，竊盜犯贓物犯保安處分條例第3 條第
1 項、第4 條、第5 條第1 項前段，刑法第38條第1 項第2 款，
判決如主文。
本案經檢察官己○○到庭執行職務。
中    華    民    國    97    年     9    月    30    日
                  刑事第十一庭  審判長法  官  蔡廣昇
                                      法  官  王  琁
                                      法  官  周佳佩
以上正本證明與原本無異。
如不服本判決應於收受本判決後10日內向本院提出上訴書狀，並
應敘述具體理由，如未敘述上訴理由者，應於上訴期間屆滿後20
日內補提理由書狀於本院（均須按他造當事人之人數附繕本）「
切勿逕送上級法院」。
中    華    民    國    97    年     9    月    30    日
                                      書記官  王壹理
附錄本案論罪科刑法條：
電業法第105 條
竊盜或損壞電桿、電線、變壓器或其他供電設備者，依刑法之規
定從重處斷。
中華民國刑法第321 條
犯竊盜罪而有左列情形之一者，處6 月以上、5 年以下有期徒刑
：一於夜間侵入住宅或有人居住之建築物、船艦或隱匿其內而犯
之者。
二  毀越門扇、牆垣或其他安全設備而犯之者。
三  攜帶兇器而犯之者。
四  結夥三人以上而犯之者。
五  乘火災、水災或其他災害之際而犯之者。
六  在車站或埠頭而犯之者。
前項之未遂犯罰之。
附表：
┌──┬──────┬─────────┬──────┬─────┐
│編號│  竊盜時間  │     竊盜地點     │  竊得物品  │   被害人 │
├──┼──────┼─────────┼──────┼─────┤
│ 1  │96年間某日  │高雄縣岡山鎮○○路│電纜線10公尺│橋頭鄉公所│
│    │            │連結橋頭鄉東林村產│            │          │
│    │            │業道路之編號「林北│            │          │
│    │            │幹9 」路燈電桿    │            │          │
├──┼──────┼─────────┼──────┼─────┤
│ 2  │96年間某日  │高雄縣岡山鎮○○路│電纜線10公尺│橋頭鄉公所│
│    │            │連結橋頭鄉東林村產│            │          │
│    │            │業道路之編號「林北│            │          │
│    │            │幹10」路燈電桿    │            │          │
├──┼──────┼─────────┼──────┼─────┤
│ 3  │96年10月23日│高雄縣岡山鎮柳橋西│風雨電纜線  │臺電公司  │
│    │            │路二段產業道路旁高│396 公尺    │          │
│    │            │砲高分15分7-A2電桿│            │          │
├──┼──────┼─────────┼──────┼─────┤
│ 4  │96年12月17日│高雄縣岡山鎮貿易高│風雨電纜線  │臺電公司  │
│    │            │分14-15A1電桿     │146公尺     │          │
└──┴──────┴─────────┴──────┴─────┘


司法院資訊處製作；財團法人民間司法改革基金會備份。
